臺灣屏東地方法院刑事判決　　　　　　　100年度訴字第111號
公　訴　人　臺灣屏東地方法院檢察署檢察官
被　　　告　鍾惠勇
指定辯護人　本院公設辯護人　謝弘章
上列被告因殺人未遂等案件，經檢察官提起公訴（99年度偵字第
10381號），本院判決如下：
    主  文
鍾惠勇犯恐嚇危害安全罪，處有期徒刑月；又犯傷害罪，處有
期徒刑捌月，扣案之刀鞘壹支沒收。應執行有期徒刑拾月，扣案
之刀鞘壹支沒收。
被訴傷害朱德祥部分公訴不受理。
    事  實
一、鍾惠勇係朱德祥及朱王秀琴之女婿，其等具有家庭暴力防治
    法第3 條第3 款所定之直系姻親家庭成員關係。鍾惠勇因其
    妻朱慧玲離家出走，遂於民國99年11月5 日1 時30分許，至
    朱德祥位於屏東縣滿州鄉○○路2 號之住處尋找其妻。因不
    滿朱德祥及朱王秀琴告知其妻不在，並將門緊閉不讓鍾惠勇
    入內，竟基於恐嚇危害安全之犯意，在上開住處門外告以：
    「如果你們出門，要將你們殺死」等語恐嚇朱德祥及朱王秀
    琴，使其2 人心生畏懼致生危害於安全。朱王秀琴因害怕遂
    撥打電話予朱德祥之弟朱德明前來協助處理。鍾惠勇見朱德
    明前往，竟基於傷害之犯意，在朱德祥上開住處前，持其所
    攜帶之不詳種類刀具，砍傷朱德明之頭部及身體，致朱德明
    受有額頭撕裂傷（6 ×1.5 公分）、右臉撕裂傷（5 ×0.3
    公分）、右耳後撕裂傷（2 ×0.2 公分）、枕部頭皮撕裂傷
    （4 ×1 公分）、背部撕裂傷（4 ×1 公分）、左手撕裂傷
    併肌腱裂傷（3 ×1 公分）之傷害。朱德明見狀遂自屋內外
    出相救，亦遭鍾惠勇持刀砍傷（此部分另為不受理判決，詳
    下述）後，鍾惠勇即棄刀逃逸。嗣報警處理後始循線查獲上
    情，並於現場扣得上開刀具之刀鞘1支。
二、案經朱德明及朱德祥訴由屏東縣政府警察局恆春分局報告台
    灣屏東地方法院檢察署檢察官偵查起訴。
    理  由
壹、程序方面
一、按「告訴權為公權，除有如刑法第245 條第2 項不得告訴之
    情形外，我刑事訴訟法只有捨棄上訴之規定，而無捨棄告訴
    之規定，且捨棄告訴，必在提出告訴之前，而上訴人與林○
    美成立捨棄告訴之協議，係在提出告訴之後，自無捨棄告訴
    之可言」、「刑事訴訟上之告訴權，性質上屬於人民在公法
    上之權利，刑事訴訟法既未規定得予捨棄，告訴權人自不得
    予以捨棄，其縱有捨棄之意思表示，自屬無效」（最高法院
    70年台上字第6307、93年台非字第16號判決意旨參照）。經
    查被告雖與告訴人朱德明於本院審理時達成和解，並由朱德
    明表示捨棄刑事追訴，有卷附和解書1 份在卷可稽（見本院
    卷第14頁），然刑事訴訟法並無捨棄告訴權之規定，是告訴
    人於提出告訴後再表示捨棄告訴，並不生法律上之效力，且
    告訴人於本院審理時亦稱伊要對被告繼續提告，是其並無撤
    回告訴之意，依上開說明，本院仍應就告訴人朱德明所受傷
    害部分予以審理，合先敘明。
二、證據能力部分
(一)、按被告以外之人於偵查中向檢察官所為陳述，除顯有不可信
    之情況者外，得為證據，同法第159 條之1 第2 項定有明文
    。偵查中對被告以外之人（包括證人、鑑定人、告訴人、被
    害人及共同被告等）所為之偵查筆錄，或被告以外之人向檢
    察官所提之書面陳述，性質上均屬傳聞證據。惟現階段刑事
    訴訟法規定檢察官代表國家偵查犯罪、實施公訴，依法其有
    訊問被告、證人及鑑定人之權，證人、鑑定人且須具結，而
    實務運作時，檢察官偵查中向被告以外之人所取得之陳述，
    原則上均能遵守法律規定，不致違法取供，其可信度極高，
    職是，被告以外之人前於偵查中已具結而為證述，除反對該
    項供述得具有證據能力之一方，已釋明「顯有不可信之情況
    」之理由外，不宜以該證人未能於審判中接受他造之反對詰
    問為由，即遽指該證人於偵查中之陳述不具證據能力。查證
    人朱德祥、朱德明於偵查中之證述，業經具結，有結文2 紙
    在卷可證，而上開證人於偵訊中所述亦係在台灣屏東地方法
    院檢察署偵查庭內依法訊問，全程並經錄音、錄影，無證據
    證明有受外力干擾及影響，無顯不可信之情況，故上開證人
    於偵查中向檢察官所為之證述，依前揭規定，自均有證據能
    力。
(二)、次按被告以外之人於審判外之陳述，雖不符前4 條之規定，
    而經當事人於審判程序同意作為證據，法院審酌該言詞陳述
    或書面陳述作成時之情況，認為適當者，亦得為證據，刑事
    訴訟法第159 條之5 第1 項定有明文。其立法意旨在於傳聞
    證據未經當事人之反對詰問予以核實，原則上先予排除。惟
    若當事人已放棄反對詰問權，於審判程序中表明同意該等傳
    聞證據可作為證據，基於尊重當事人對傳聞證據之處分權，
    及證據資料愈豐富，愈有助於真實發現之理念，且強化言詞
    辯論主義，使訴訟程序得以順暢進行，上開傳聞證據亦均具
    有證據能力。經查，檢察官、被告及辯護人就本院所引用被
    告以外之人於審判外之陳述，均知為傳聞證據，並同意做為
    本案證據使用，本院審酌此等證據作成時之情況，均無不法
    之情事，且與待證事實具有關聯性，認為適宜作為本案之證
    據，故均有證據能力，合先敘明。
貳、實體方面
甲、有罪部分
一、訊據被告鍾惠勇對上開傷害朱德祥之事實坦承不諱，惟矢口
    否認有何恐嚇朱德祥及朱王秀玲之行為云云，經查：
(一)、證人朱德祥於偵訊證稱：「99年11月5 日凌晨1 時30分許在
    我片埔路2 號的住處，因為被告打我女兒，我女兒離開家，
    被告來我住處找我女兒，我就將門關起來，不讓被告進來，
    被告就在門外辱罵我跟我太太並踹門，還說如果我跟我太太
    出門，就要將我們殺死」等語（見偵卷第8 頁），復於本院
    審理時證稱：「被告鍾惠勇到我屏東縣滿州鄉○○村○○路
    2 號家中，因為被告鍾惠勇打我女兒，我女兒離家出走，被
    告來我家找我女兒，我告訴他，我女兒不在家，被告就說要
    殺我們他當天在我家的時候，有在門口喊叫說要殺死我和我
    太太兩個」等語（見本院卷第66頁、第67頁），核與證人朱
    王秀琴於本院審理時所證：「鍾惠勇他說要找我女兒，我告
    訴他，說我女兒不在我家，他不相信，他就在外面兇我們夫
    妻兩人，他當天對我們夫妻說要把我們夫妻殺死；有說要砍
    死我們」等語相符（見本院卷第61頁）。又當天係因被告在
    屋外對朱德祥及朱王秀玲辱罵及恐嚇，朱王秀琴始撥打電話
    通知朱德祥之弟朱德明到該處處理，而朱德明到達該處後仍
    見朱德祥、朱王秀琴在屋內等情，有證人朱王秀琴及朱德明
    於本院審理時證稱明確（見本院卷第61頁、第63頁反面），
    可知被告在該處若無口出惡言，語氣平和，朱德明及朱王秀
    琴當無將門緊閉並要求朱德明到場協助之必要，是證人所述
    案發情節互核一致，復佐以案發時證人朱德明、朱王秀琴之
    客觀反應情狀，被告確實於案發時曾對朱德祥及朱王秀琴告
    以上開加害生命之言詞無訛。
(二)、又證人朱王秀琴於本院審理時證稱：「被告到我家時在門口
    喊叫說他要讓我們好看，且因為當時已經是晚上1 點多，所
    以我們不敢開門，他就是在警卷30頁之鐵門外」等語（見本
    院卷第62頁反面），證人朱德祥亦證稱：「他說要殺死我們
    2 個，我們很害怕所以才不敢開門」等語（見本院卷第67頁
    ），參以案發當時為凌晨1 時許，原為一般人休息就寢時刻
    ，而證人朱王秀琴及朱德祥分別係58歲及64歲之老年人，深
    夜單獨在家，突遭盛怒之被告在僅一門之隔屋外大聲叫囂，
    衡情當會致其等心生恐懼。從而，被告以上開加害生命之言
    詞恐嚇朱德祥及朱王秀琴2 人並致其等心生危害於安全一事
    ，應無疑義。
二、被告上開傷害朱德明之事實，業據被告於坦承在卷（見本院
    卷第29頁反面、第60頁），核與證人即告訴人朱德明、證人
    朱德祥、朱王秀琴於偵訊及本院審理時所證乙情一致（見偵
    卷第8 至9 頁；本院卷第61頁正反面、第64頁），並有南門
    醫院診斷證明書、100 年4 月18日100 南字第0034號函文各
    1 紙、急診病歷、急診護理評估單各1 份、傷勢照片6 幀附
    卷可憑（見警卷第32頁、本院卷第41至46頁）。又被告於警
    詢及偵訊中均自承伊係持刀砍傷朱德明（見警卷第5 至9頁
    ；偵卷第15至16頁），並於警詢中自行繪製所使用之刀具樣
    式（見警卷第34頁），是其持刀傷害朱德明之犯行，堪以認
    定。公訴意旨雖認被告係基於殺人之犯意而砍傷朱德明，然
    查：
(一)、按刑法上殺人罪與傷害罪之區別，乃以加害人有無殺意為斷
    ，是法院應審酌加害人之行為動機、手段、行為人對其行為
    客觀上足以造成死亡之結果，其主觀上確信之程度如何，是
    否預見其發生而不違反其本意，及其他情況證據等綜合判斷
    ，加害人使用之兇器及被害人所受之傷害程度，固不能據為
    認定有無殺意之唯一標準，但加害人使用之兇器、下手情形
    如何，及被害人所受之「傷勢」，於審究犯意方面，仍不失
    為重要參考資料；行為人於行為當時，主觀上是否有殺人之
    故意，除應斟酌其使用之兇器種類、攻擊之部位、行為時之
    態度、表示外，尚應深入觀察行為人與被害人之關係、衝突
    之起因、行為當時所受之刺激、下手力量之輕重，被害人受
    傷之情形及行為人事後之態度等各項因素綜合予以研析（最
    高法院20年台非字第104 號、44年台上字第373 號、78年台
    上字第5216號判例意旨參照）。
(二)、被告於上開時地，持刀揮砍傷朱德明，致其受有額頭撕裂傷
    （6 ×1.5 公分）、右臉撕裂傷（5 ×0.3 公分）、右耳後
    撕裂傷（2 ×0.2 公分）、枕部頭皮撕裂傷（4 ×1 公分）
    、背部撕裂傷（4 ×1公 分）、左手撕裂傷併肌腱裂傷（3
    ×1 公分）之傷害，業如上述。然依卷附南門醫院急診病歷
    資料影本所示，朱德明於案發後即99年11月5 日2 時35分因
    傷至上開醫院急診時，呼吸道通暢，呼吸、脈搏及活動力均
    正常，且意識清楚。而急診治療起訖時間為當日2 時35分至
    2 時38分止，在此3 分鐘內僅接受縫合傷口之治療，嗣其雖
    於11月5 日至11月12日住於該院觀察，然並無再施以其他手
    術，至其11月12日出院時，傷口復原良好，並可拆線（見本
    院卷第41至44頁）。且其於案發後2 日即99年11月7 日11時
    10分在該院接受員警製作警詢筆錄時，詢問過程亦對案發過
    程及情節交待詳盡，直至同日12時05分警詢筆錄製作完畢，
    之間亦無因身體不適而有中斷之情，有警詢筆錄1 份足按（
    見警卷第22至25頁），顯見其復原狀況十分良好，是參核朱
    德明入院時之狀況及其治療後各情，其所受傷勢程度尚難認
    定被告具有殺人之犯意。
(三)、又依被告於警詢所繪製之刀具圖可知，該刀刀鋒刀背具一定
    之寬度，上端並呈尖銳狀（見警卷第34頁），若以刀鋒或上
    端尖銳部分猛力揮砍或戳刺，當會產生深入人體內部或傷及
    臟器之傷害，惟觀諸卷附證人朱德明甫遭被告砍傷入院急診
    所攝之傷勢照片及就診資料，可見朱德明所受之傷害均位於
    皮膚層開放性撕裂傷，並無深入人體胸腔、腦內之穿刺或砍
    創傷，甚至左手亦為撕裂傷併肌腱裂傷，尚無傷及內部神經
    或骨頭之情。而被告為一年青力壯之成年男子，證人朱德明
    則為年屆64歲之人，其身形體力顯無法與被告相較，在被告
    該時正因故而於處於盛怒情緒狀態，若欲致朱德明於死地，
    其因怒氣持上開刀具揮刀之下，當無僅造成此種傷害結果之
    可能，從而，被告攻擊朱德明之手段及力道應有所保留。
(四)、再證人朱王秀琴於本院審理時證稱：「當時我們聽到朱德明
    大聲哀叫之後，我們出去看，我先生出去後就扶著朱德明，
    然後鍾惠勇他砍我先生一刀右手臂之後，就跑掉了，我沒有
    看到他對朱德明有什麼行兇動作」等語（見本院卷第61頁反
    面），核與證人朱德明於本院審理時所證：「被告看到朱德
    祥出來之後，他又砍了朱德祥一刀之後就跑掉了」等語相符
    （見本院卷第64頁反面），是案發當時，在被告先已持刀砍
    傷朱德明，縱朱德祥自屋內出手搭救，其2 人均年紀甚大，
    手無縛雞之力，更無持其他武器防衛，絲毫無反抗餘地，若
    被告果有殺朱德明之意，當可再持續追殺並朝要害重擊或持
    續揮砍達使其喪命之目的，自無在就此罷手並離去現場之理
    。此外，被告雖於案發時曾朝朱德明告以「麥給你死」等語
    ，然朱德明於案發前均在高雄居住，平常均不會與被告見面
    ，與被告不熟等情，業據朱德明證述在卷，顯見被告與朱德
    明之間並無深仇大恨、宿怨糾葛，本次又非朱德明自身與被
    告有所衝突，被告當無致朱德明於死地之動機，其上開言詞
    應係因盛怒下一時思緒未開，出於激動脫口而出，實難謂有
    殺人之意。綜上，本案依被告與朱德明之關係、衝突之起因
    、被告行為當時所受之刺激、被告使用兇器種類、行為時之
    態度、表示，下手力量之輕重，朱德明受傷之情形等各項因
    素綜合予以研析，可認被告主觀係基於傷害之犯意，持刀攻
    擊朱德明至明。檢察官起訴認為被告係基於殺人之犯意而為
    之，尚有未洽。此外，復有員警之偵查報告、現場圖、案發
    現場照片4 幀在卷可證，綜上所述，本案事證明確，被告傷
    害朱德明犯行，應無疑義。
三、按家庭暴力防治法所稱家庭暴力，係指家庭成員間實施身體
    或精神上不法侵害之行為，家庭暴力防治法第2 條第1 項定
    有明文。經查，被告為朱德祥、朱王秀琴女婿，業據其等供
    承在卷，現為直系姻親，其等屬家庭暴力防治法第3 條第3
    款之家庭成員關係。被告所為恐嚇行為雖屬精神上不法侵害
    行為而構成家庭暴力罪，惟家庭暴力防治法並無刑罰之規定
    ，仍應適用刑法之規定，是核被告對朱德明所為，係犯刑法
    第277 條第1 項之傷害罪；對朱德祥及朱王秀琴則係犯同法
    第305 條之恐嚇危害安全罪。被告以一行為恐嚇朱德祥及朱
    王秀琴2 人，為想像競合犯，應論以一恐嚇危害安全罪。公
    訴意旨雖指被告砍傷朱德明係犯刑法第271 條第2 項、第1
    項之殺人未遂犯行，惟被告所為係構成刑法第277 條第1 項
    之傷害罪，業據上論，是公訴意旨所指，容有誤會，惟因二
    者基本社會事實同一，爰依法變更起訴法條。被告所犯上開
    2 罪，犯意各別、行為互殊，應予分論併罰。爰審酌被告之
    素行狀況，於深夜時分以加害生命之言詞恐嚇自己岳父母，
    造成其2 人心生恐懼，並持刀傷害朱德明之犯罪情節、對被
    害人3 人造成之身心創傷非輕，雖與朱德祥、朱王秀琴達成
    和解，惟對其等所犯恐嚇行為矢口否認犯行及被害人朱德明
    堅決提告不願原諒被告之意見、併參酌其現育有2 子之生活
    狀況、教育程度等一切情狀，分別量處如主文所示之刑並定
    應執行刑。公訴人雖就本件具體求處有期徒刑6 年，惟本院
    認被告對朱德明係犯傷害犯行，參酌被告之犯罪情節、被害
    人所受之損害各節，認以量處如主文所示之刑為適當，公訴
    人之求刑，核屬過重，附此敘明。另被告雖供稱其所持以砍
    傷朱德明之刀係朱德祥家中所放，然其於案發時一到該處即
    因朱德祥、朱王秀琴將門緊閉而無法入內，業據證人朱德祥
    、朱王秀琴證述如前，是其自無從自朱德祥住處內取得刀具
    ，且被告亦於警詢中供承扣案之刀鞘1 支係其所遺留（見警
    卷第6 頁），是該支刀具自為被告所有無誤，故扣案之刀鞘
    1 支應依刑法第38條第1 項第2 款規定予以宣告沒收，然刀
    部業經被告丟棄，復無證據證明現仍存在，爰不為沒收之宣
    告。
乙、公訴不受理部分
一、公訴意旨另以：被告於99年11月5 日1 時30分許，至其岳父
    朱德祥位在屏東縣滿州鄉○○路2 號之住處尋找其妻未果，
    竟恐嚇朱德祥及岳母朱王秀琴，朱王秀琴因而心生畏懼，撥
    打電話與朱德明請其前來協助處理。鍾惠勇見朱德明前來，
    竟先持刀砍傷朱德明後，因見朱德祥步出上開住處欲救朱德
    明，竟基於傷害人之身體之犯意，持刀砍傷朱德祥，致朱德
    祥受有左上臂裂傷（9 ×1 公分）之傷害，因認被告砍傷朱
    德祥之行為亦犯刑法第277 條第1 項傷害罪嫌等語。
二、按告訴乃論之罪，告訴人於第一審辯論終結前，得撤回其告
    訴；又告訴經撤回者，法院應諭知不受理之判決，刑事訴訟
    法第238 條第1 項、第303 條第3 款分別定有明文。
三、本件被告因傷害案件，經檢察官提起公訴，認被告係犯刑法
    第277 條第1 項之傷害罪。依同法第287 條前段之規定，須
    告訴乃論。茲據告訴人朱德祥於本院審理中，因不願追究被
    告對其所犯之傷害行為，而具狀聲請撤回其傷害告訴，有撤
    回告訴狀1 紙在卷可按，揆諸前開說明，爰逕為諭知不受理
    之判決。
據上論斷，應依應依刑事訴訟法第299 條第1 項前段、第300 條
第303 條3 款、刑法第277 條第1 項、第305 條、第55條、第51
條第5 款、第38條第1 項第2 款，刑法施行法第1 條之1 ，判決
如主文。
中    華    民    國   100    年    7     月    5     日
                  刑事第五庭  審判長法  官  林家聖
                                    法  官  謝濰仲
                                    法  官  劉怡孜
以上正本證明與原本無異。
如不服本判決應於收受判決後10日內向本院提出上訴書狀，並應
敘述具體理由；其未敘述上訴理由者，應於上訴期間屆滿後20日
內向本院補提理由書（均須按他造當事人之人數附繕本）「切勿
逕送上級法院」。
中    華    民    國   100    年    7     月    11    日
                                    書記官  薛慧茹
附錄本案論罪科刑法條全文
中華民國刑法第277條第1項（普通傷害罪）
傷害人之身體或健康者，處3 年以下有期徒刑、拘役或1 千元以
下罰金。
中華民國刑法第305條（恐嚇危害安全罪）
以加害生命、身體、自由、名譽、財產之事，恐嚇他人致生危害
於安全者，處 2 年以下有期徒刑、拘役或 3 百元以下罰金。